【裁判字號】    97,上訴,2723
【裁判日期】    970924
【裁判案由】    搶奪
【裁判全文】
臺灣高等法院刑事判決                97年度上訴字第2723號
上  訴  人    臺灣臺北地方法院檢察署檢察官
被      告    甲○○
                        （現於新店戒治所戒治中）
上列上訴人因被告搶奪案件，不服臺灣臺北地方法院九十七年度
訴字第四三七號，中華民國九十七年五月十四日第一審判決（起
訴案號：臺灣臺北地方法院檢察署九十六年度偵字第二四五０九
號），提起上訴，本院判決如下：
    主  文
上訴駁回。
    理  由
一、本案經本院審理結果，認原審判決對被告甲○○以事証不足
    為無罪之諭知，核無不當，應予維持，並引用第一審判決書
    記載之證據及理由（如附件）。
二、公訴人上訴意旨略以：本件被告搶奪告訴人林淑娟及張美雀
    之事實，業據其於警詢坦承不諱，核與告訴人指訴相符，雖
    原審勘驗被告之警詢筆錄，認被告初始並無坦承犯行，係因
    製作筆錄之警員誘導後始坦承犯行，然觀諸原審之勘驗筆錄
    ，僅係記載在製作被告警詢筆錄之過程，警員對於筆錄製作
    方式及用語多所討論，並無任何不當、威脅或誘導之詢問方
    式，且原審亦以排除被告於審理時所為之刑求抗辯，則被告
    於警詢自白顯係基於自由意志之供述，難認有何瑕疵，再本
    案監視錄影拍攝照片於原審法院與被告身形以肉眼比對，已
    事隔半年有餘，身形早有變化，據該比對不符而為有利被告
    之認定，尚嫌未洽等語。
三、按被告之自白，非出於強暴、脅迫、利誘、詐欺、疲勞訊問
    、違法羈押或其他不正之方法，且與事實相符者，得為証據
    ，刑事訴訟法第一百五十六條第一項定有明文。經查，被告
    雖曾於警訊自白本案犯行，然自偵查始即堅決否認犯行，而
    其警訊筆錄依原審勘驗警訊錄音（原審卷第四十五～六十四
    頁）結果，多係由員警依被害人指訴內容或監視系統拍得內
    容反覆誘導所為，原審亦認係以不正方法取得，則依前開規
    定，該警訊自白已不得為証據，是縱被告另抗辯為該警訊筆
    錄前尚遭員警刑求部分查無實証，亦無礙該自白原已不得為
    証據之認定。另監視錄影拍攝照片張美雀遭搶部分，模糊不
    清難以辨識；林淑娟部分則原審非僅比對易於變化之身形，
    並同比對顴骨之高低及耳朵之形狀異同（原判決第三頁倒數
    第一行），況二被害人自始於警、偵訊即均已無從指認，原
    判決以公訴人所提証據，尚無法証明被告犯行，而為被告無
    罪之諭知，即無違誤。是本案公訴人既未能舉証使法院得無
    合理懷疑之確証，則原審依証據法則為被告無罪之諭知，既
    無違誤，公訴人上訴指摘原判決採証不當，即無理由，應予
    駁回。
四、據上論斷，應依刑事訴訟法第三百六十八條、第三百六十四
    條、第三百七十三條，判決如主文。
本案經檢察官羅榮乾到庭執行職務。
中    華    民    國   九十七   年   九   月   廿四   日
                  刑事第四庭審判長法  官  陳筱珮
                                  法  官  周煙平
                                  法  官  陳玉雲
以上正本證明與原本無異。
檢察官如不服本判決應於收受送達後十日內向本院提出上訴書狀
，其未敘述上訴之理由者並得於提起上訴後十日內向本院補提理
由書（均須按他造當事人之人數附繕本）。
被告不得上訴。
                                   書記官  陳思云
中    華    民    國    97    年    9    月    30    日
附件：
臺灣臺北地方法院刑事判決               97年度訴字第437號
    公  訴  人  臺灣臺北地方法院檢察署檢察官
    被      告  甲○○  男  36歲（民國○○年○月○日生）
                        住臺北市○○區○○路93號3樓之1
                        （現另案於臺灣臺北監獄執行中）
                        身分證統一編號：Ｚ000000000號
上列被告因搶奪案件，經檢察官提起公訴（九十六年度偵字第二
四五０九號），本院判決如下：
    主  文
甲○○無罪。
    理  由
一、公訴意旨略以：被告甲○○基於意圖為自己不法所有之犯意
    ：（一）於民國九十六年十月二十三日八時三十分許，騎乘
    機車找尋作案目標，見林淑娟獨自一人走在臺北市○○街，
    遂自後方搶奪林淑娟所有之黑色手提包（內有現金、汽車駕
    照、信用卡及提款卡等物）及白色資料袋，林淑娟在後方追
    逐，並大喊搶劫，被告遂丟下白色資料袋後迅速逃逸。（二
    ）於九十六年十月三十日二十一時許，再度騎乘機車，找尋
    作案對象，在臺北市○○路○段四號螢橋國中旁巷子內，發
    現張美雀獨自一人，遂自後方搶走張美雀之背包（內有現金
    新臺幣《下同》一千餘元），並迅速逃逸。因認被告均涉犯
    刑法第三百二十五條第一項搶奪罪嫌云云。
二、按犯罪事實應依證據認定之，無證據不得認定犯罪事實，又
    不能證明被告犯罪或其行為不罰者，應諭知無罪之判決，刑
    事訴訟法第一百五十四條第二項、第三百零一條第一項分別
    定有明文；另被告之自白，不得作為有罪判決之唯一證據，
    仍應調查其他必要之證據，以察其是否與事實相符，同法第
    一百五十六條第二項亦有規定。復按認定不利於被告之事實
    ，須依積極證據，茍積極之證據本身存有瑕疵而不足為不利
    於被告事實之認定，即應為有利於被告之認定，更不必有何
    有利之證據，而此用以證明犯罪事實之證據，猶須於通常一
    般人均不至於有所懷疑，堪予確信其已臻真實者，始得據以
    為有罪之認定，倘其證明尚未達到此一程度，而有合理性之
    懷疑存在，致使無從為有罪之確信時，即應為無罪之判決，
    此有最高法院八十二年度臺上字第一六三號判決、七十六年
    臺上字第四九八六號、三十年上字第八一六號等判例意旨可
    資參照。末按告訴人之告訴，係以使被告受刑事訴追為目的
    ，是其陳述是否與事實相符，仍應調查其他證據以資審認，
    亦據最高法院五十二年臺上字第一三００號判例闡釋甚明。
三、公訴人認被告涉犯搶奪罪嫌，係以告訴人林淑娟、張美雀之
    指訴、監視錄影帶翻拍照片、被告於警詢時所為自白等為其
    論據。訊據被告堅詞否認有何公訴意旨所指之搶奪犯行，辯
    稱：伊並無於上開時地搶奪告訴人林淑娟、張美雀之財物，
    監視錄影翻拍照片中所攝得之人並非伊本人，伊在警詢中之
    所以會承認上開犯行，係因警察對伊刑求逼供，伊不得已始
    承認等語。經查：
（一）按被告以外之人於審判外之言詞或書面陳述，除法律有規
      定者外，不得作為證據，刑事訴訟法第一百五十九條第一
      項定有明文；復按被告以外之人於偵查中向檢察官所為之
      陳述，除顯有不可信之情況者外，得為證據，同法第一百
      五十九條之一第二項亦有規定；另按被告以外之人於審判
      外之陳述，雖不符前四條之規定，而經當事人於審判程序
      同意作為證據，法院審酌該言詞陳述或書面陳述作成時之
      情況，認為適當者，亦得為證據；當事人、代理人或辯護
      人於法院調查證據時，知有第一百五十九條第一項不得為
      證據之情形，而未於言詞辯論終結前聲明異議者，視為有
      前項之同意；同法第一百五十九條之五規定甚明。本案據
      以認定事實之證據，除告訴人張美雀於偵查中向檢察官所
      為之陳述，業經具結且無顯不可信之情形存在，依刑事訴
      訟法第一百五十九條之一第二項規定，自具備證據能力；
      其餘之傳聞證據，因被告、公訴人於本院言詞辯論終結前
      ，均未對於證據能力聲明異議，視為同意上開證據具備證
      據能力；本院審酌該等言詞陳述或書面陳述作成之情況，
      相關陳述人均未曾主張非出於任意性或不正取供，足信作
      成時之情況，應無違法或不當情事，因而認為適當，依刑
      事訴訟法第一百五十九條之五規定，該等言詞陳述或書面
      陳述，均具備證據能力而均得作為證據，合先敘明。
（二）告訴人林淑娟於九十六年十月二十三日八時三十分許，獨
      自一人行走於臺北市○○街時，遭某騎乘機車之人，自其
      後方搶奪其所有之黑色手提包（內有現金、汽車駕照、信
      用卡及提款卡等物）及白色資料袋，嗣因告訴人林淑娟在
      後方追逐，並大喊搶劫，該名歹徒遂丟下白色資料袋後迅
      速逃逸；另告訴人張美雀於九十六年十月三十日二十一時
      許，在臺北市○○路○段四號螢橋國中旁巷子內，亦遭人
      自後方搶奪背包一個（內有現金一千餘元）得手等情，業
      據告訴人林淑娟、張美雀分別於警詢、偵查及本院審理時
      指訴明確，並有監視錄影翻拍照片附卷可證，且為被告所
      不爭執，自堪信為真實。
（三）又告訴人林淑娟於九十七年二月四日偵查期間，曾具狀向
      檢察官表示：「因被搶當時本人一時驚慌，歹徒又極快速
      轉入巷道，來不及看清任何特徵，印象模糊，恐難指認」
      等情，此參告訴人林淑娟所書立之狀紙即明（見九十六年
      度偵字第二四五０九號卷第四三頁）；其於本院審理時則
      供稱：無法肯定行搶之人即係被告，但很相似，體型及身
      形很像等語（見本院九十七年四月三十日審判筆錄）；故
      告訴人林淑娟雖認為被告與行搶之人體型、身形相似，然
      尚無法確認行搶之人即係被告。再觀諸告訴人林淑娟遭搶
      時，監視錄影器所攝得之畫面（翻拍照片見九十六年度偵
      字第二四五０九號卷第十九頁、第二０頁、本院卷第二六
      頁至第三二頁），雖可看出該行搶之人屬體型壯碩之男子
      ，與被告有相似之處，惟經細部比對（被告之照片附於本
      院卷第七三頁、第七四頁），行搶之人之臉型較被告本人
      削瘦，顴骨之部位較高，耳朵之形狀亦不相同，故尚難認
      被告即係該名行搶之人。又告訴人張美雀於檢察官訊問時
      證稱：雖被告之背影與搶奪伊財物之人之背影相似，然無
      法確認行搶之人是否即為被告等語（見九十六年度偵字第
      二四五０九號卷第四０頁），於本院審理時亦為同上之證
      述；再觀諸告訴人張美雀遭搶奪時，附近監視錄影器所攝
      得行搶之人之畫面（翻拍照片見九十六年度偵字第二四五
      ０九號卷第二三頁），模糊不清，難以辨識，故亦難以告
      訴人張美雀之證詞及監視錄影器所攝得之畫面，而認定被
      告即為行搶告訴人張美雀之人。
（四）被告雖於九十六年十一月五日下午十四時四十二分至十七
      時許之警詢時，坦認搶奪告訴人林淑娟、張美雀之犯行為
      其所為，然查，經本院勘驗該日之警詢筆錄，被告經警詢
      問九十六年十月二十三日八時三十分許之搶案時，先辯稱
      ：該時段伊在市場工作，整個市場均可作證（見勘驗後製
      作之警詢筆錄第十五頁），另關於九十六年十月三十日之
      搶案，警員詢以：「剛剛跟你說的那一件？螢橋國中旁邊
      巷內，你有印象嗎？」，被告亦答稱：「沒印象」（見同
      上筆錄第十八頁），其後係分別在警員反覆詢問下，被告
      始承認犯行，而在製作筆錄之過程，充斥警員間有關筆錄
      製作、記載方式、文字用語之討論，而不無誘導被告承認
      上開犯行之嫌，此參勘驗後之警詢筆錄即明，故實難認被
      告於上開警詢時，已全部坦承本案二件搶奪犯行。被告另
      抗辯伊於警詢時所為自白係因遭到警方刑求所為，然經本
      院於另案九十六年度訴字第二０三一號被告涉犯搶奪等案
      件九十七年二月二十五日審理時，傳訊製作被告上開筆錄
      之警員林省旗、翁鶴群到庭作證，證人林省旗、翁鶴群警
      員均否認有毆打刑求逼迫被告承認上開犯行之情事，此有
      本院九十七年二月二十五日審判筆錄一份附卷可證，而被
      告復供陳當初收押進入看守所驗傷時其身體亦無任何傷痕
      ，無法舉證刑求之事實，故難認被告所為刑求抗辯為實在
      。惟被告於警詢時之自白既有上開瑕疵，且無全然坦承犯
      行，自難僅以被告警詢時之自白即為被告有罪之認定。被
      告於警察提示告訴人張美雀遭搶之監視錄影翻拍照片時，
      於其上簽名坦認畫面中之人係伊本人，屬於警詢時自白之
      一種，亦無法據以為被告有罪之唯一依據。
（五）綜上各節，公訴人所提出之證據，尚有合理之懷疑，而無
      法證明被告即係行搶告訴人林淑娟、張美雀之人，此外，
      本院復查無其他積極證據，足資證明被告確有上開公訴意
      旨所指訴之犯行，揆諸首揭規定及說明，既不能證明被告
      犯罪，即均應為被告無罪判決之諭知，以免冤抑。
據上論斷，應依刑事訴訟法第三百零一條第一項，判決如主文。
本案經檢察官王志超到庭執行職務。
中    華    民    國    97    年    5     月    14    日
                    刑事第一庭  審判長法  官  陳興邦
                                      法  官  蘇嘉豐
                                      法  官  劉素如
上正本證明與原本無異。
如不服本判決，應於判決送達後10日內向本院提出上訴狀 (應抄
附繕本)。
                                      書記官  陳育君
中    華    民    國    97    年    5     月    14    日


司法院資訊處製作；財團法人民間司法改革基金會備份。
